臺灣高等法院高雄分院刑事判決　　　　　　　　　九十三年度上重更(一)字第一號
　　　上　訴　人　臺灣屏東地方法院檢察署檢察官
　　　上　訴　人
　　　即　被　告　丙○○
　　　選任辯護人　郭家駿
　　　上　訴　人
　　　即　被　告　乙○○
　　　選任辯護人　鄧國璽
右上訴人等因被告等違反毒品危害防制條例案件，不服臺灣屏東地方法院九十一年度
重訴字第八號中華民國九十二年三月五日第一審判決（起訴案號：臺灣屏東地方法院
檢察署九十一年度偵字第八二九號、第三三０八號、第三六九七號），提起上訴，經
判決後，由最高法院發回更審，本院判決如左：
    主  文
上訴駁回。
    事  實
一、乙○○曾有傷害致死、妨害自由及偽造文書等前科，其於民國八十七年間所犯偽
    造文書案件，經本院判處有期徒刑二月，如易科罰金以三百元折算一日確定，於
    八十八年二月二十三日易科罰金執行完畢（構成累犯）。
二、緣化名張正雄之丁○○有意購買第一級毒品海洛因牟利，遂透過姓名、年籍均不
    詳、綽號「賣鹽順」之友人向外打探、居間引介，「賣鹽順」乃於民國（下同）
    九十一年二月二日前之不詳時日，在不詳地點將上情轉告乙○○。乙○○為謀營
    利，即與丙○○、姚仁國（經原審通緝中。於警訊及偵查中曾冒名顏建民應訊）
    共同基於販賣第一級毒品海洛因之犯意聯絡，合組販毒集團，先於九十一年二月
    二日前之不詳時日，在不詳地點向某不詳姓名之成年人，以不詳之價格販入第一
    級毒品海洛因後，由乙○○以其所有門號0000000000號、00000
    00000號行動電話各一支（未扣案）為聯絡工具，透過居間引介之「賣鹽順
    」與丁○○商妥於九十一年二月二日下午五時許，在設於屏東縣屏東市○○路一
    九之七號「富光飯店三一五號」房內交易毒品。丙○○則以其所有門號0000
    000000號行動電話一支（未扣案）與乙○○等人聯絡相關事宜。嗣於九十
    一年二月二日下午五時許，乙○○駕駛車號不詳之自用小客車、姚仁國駕駛自稱
    為「蔡三田」之友人所有車號ＹＲ—八六０九號自用小客車（登記名義人為鄭敏
    璋）搭載丙○○攜帶第一級毒品海洛因四塊（合計淨重一四一五點八公克，包裝
    重二九點二七公克，裝於一只未扣案之白色手提袋內），陸續依約抵達富光飯店
    鄰近停車，並推由丙○○負責攜帶前開毒品後，即各自下車，先後步入富光飯店
    內與已在此等候之「賣鹽順」會合，由「賣鹽順」帶領乙○○、丙○○至該飯店
    三樓三一五號房內，與已在此等候多時之丁○○交易毒品，而姚仁國則留在該飯
    店一樓大廳處把風接應。乙○○、丙○○嗣於同日下午五時三十分許，因見丁○○認其等所提供之毒品成色不佳，無購買之意願，雙方交易難有結果，乃即罷手
    ，改由乙○○攜帶前開毒品，共同離房預備下樓離去，因其等不知此期間內，姚
    仁國之形跡早已洩漏，已為據報在場埋伏之警調人員先行逮捕，而乙○○、丙○○不知此情，共同搭乘電梯下樓，待至一樓，尚未步出電梯，旋見警調人員一湧
    而上，倉皇中，乙○○忙將所提毒品丟下，以脫免關係，惟其二人仍為警調人員
    順利逮獲，並扣得前開海洛因四塊在案。
三、案經法務部調查局屏東縣調查站、內政部警政署保安警察總隊第三大隊移送臺灣
    屏東地方法院檢察署檢察官偵查及同署檢察官自動檢舉偵查起訴。
     理  由
一、訊據上訴人即被告乙○○、丙○○固對於其二人夥同姚仁國於前開時、地與人交
    易毒品，及二人嗣後欲離去時即為警當場查獲並扣得上開毒品等事實均自承不諱
    ，惟均矢口否認有何賣毒情事，被告乙○○辯稱：當天我係受我表哥林忠嘉所託
    前去買毒品，並非販毒等語；被告丙○○辯稱：因乙○○向我謊稱有債務糾紛，
    需要我幫忙帶錢，以防被搶，我不疑有他，才會幫忙乙○○把錢帶去富光飯店，
    未料到現場卻發現是乙○○要向人買毒品，始知受騙，雖然事後一再央求先行離
    去，但賣主怕出事，拒絕讓我先離去，我完全是被迫待在現場，本案根本與我無
    關，且本案係乙○○要向人買毒品，並非販毒等語。
二、被告二人之選任辯護人均主張被告等被警調人員與「賣鹽順」、丁○○等人設計
    ，陷害教唆被告乙○○出面購買系爭毒品海洛因，被告等應不成立犯罪云云。然
    所謂陷害教唆是以「誘人入罪」之意思，對於一個原無犯罪意思之人，經由明示
    或默示的意思，惹起被教唆人犯罪決意。如行為人原本即具有犯罪之故意，僅因
    為逮捕而提供犯罪機會，本與所謂陷害教唆須行為人本無犯罪意思，而因教唆人
    之教唆始萌生犯意者不同。「按所謂陷害教唆，係指犯罪行為人原不具犯罪之故
    意，純因司法警察之設計教唆，始萌生犯意，進而著手實行犯罪構成要件行為之
    謂」（最高法院九十二年台上字第六００八號判決可參）。又按最高法院九十二
    年台上字四五五八號判決亦指出：【所謂『陷害教唆』，係指行為人原不具犯罪
    之故意，純因司法警察之設計教唆，始萌生犯意，進而實施犯罪構成要件之行為
    者而言。申言之，因『陷害教唆』係司法警察以引誘或教唆犯罪之不正當手段，
    使原無犯罪故意之人因而萌生犯意而實施犯罪，再進而蒐集其犯罪之證據或予以
    逮捕偵辦；縱其目的係在於查緝犯罪，但其手段顯然違反憲法對於基本人權之保
    障，且已逾越偵查犯罪之必要程度，對於公共利益之維護並無意義，其因此等違
    反法定程序所取得之證據資料，應不具有證據能力。又『陷害教唆』與警方對於
    原已具有犯罪故意並已實施犯罪行為之人，以所謂『釣魚』之偵查技巧蒐集其犯
    罪證據之情形有別，自不得混為一談。又違背法定程序而取得之證據，其有無證
    據能力，仍應審酌人權保障及公共利益之均衡維護，始足以資認定。若認其違反
    人權保障之情形嚴重，且排除該項違背法定程序取得之證據，於公共利益之均衡
    維護無影響者，自得認該項證據欠缺證據能力，而予以排除；非謂警方協助偵查
    犯罪所取得之證據，不問其取得之過程有無違反法定程序，亦不論其違反法定程
    序取得證據對於人權保障及公共利益之均衡維護有無影響，均一律認其具有證據
    能力。】可見所謂「陷害教唆」與「釣魚」之情形並不相同，不得混為一談。查
    本件化名為張正雄之丁○○於偵查中結證稱：「於九十一年二月二日，在屏東市
    ○○路與公園路口之富光飯店三一五號房內，與乙○○準備交易毒品海洛因，是
    乙○○、丙○○帶海洛因來給我看，準備要賣六十五萬元（一塊），他有打開二
    塊給我看，他是拿一些試用品燒鋁箔紙給我看，他們用手提袋裝海洛因，『順仔
    』介紹我向乙○○、丙○○買毒品，這次毒品不是很好，所以交易沒有成功。」
    、「在房間內除了我及丙○○、乙○○外還有我朋友『順仔』，我認識『順仔』
    ，不知道他真正姓名，認識十幾年了，但不常在一起。」、「（乙○○等人說出
    賣毒品的人才是你是否實在？）不實在，與常理不符，我們當天有帶錢過去，而
    且帶毒品的人比較危險，我不可能先帶毒品等人來買，而且買賣不成時，賣毒品
    的人也會先走，加上房間也是我用身分證去訂這間房間的。」等語（參九十一年
    度偵字第八二九號卷第一四四頁至第一四六頁）。雖然被告等人之選任辯護人爭
    執前開證人丁○○之偵訊筆錄無證據能力云云；然依新修正之刑事訴訟法第一百
    五十九條之一第二項規定，證人於偵查中向檢察官所為之陳述，除顯有不可信之
    情況外，得為證據。而證人丁○○當時於偵查中係以本名應訊，且經具結，被告
    之選任辯護人並未提出該證詞有何顯有不可信之情況，因此依法規定，證人丁○○該偵訊筆錄自有證據能力，辯護人於此實有誤會；至證人丁○○於原審審理時
    所稱當天之買賣係有人佈局，認本件係警方之陷害教唆等語。惟據證人即員警甲○○於原審審理時結證稱：「（之前是否認識丁○○？）我不認識他，我是因為
    本案之後才知道有他這個人。」、「（丁○○如何找你自首？）我是透過線民知
    道丁○○，我們才去找丁○○，我們是經過他同意，我們才製作筆錄。」、「（
    當時丁○○找你自首時，除了你與丁○○外，是否還有其他人？）沒有其他人。
    」、「（九如路的王牌咖啡是由何人邀約的？）是我透過朋友去約丁○○出來的
    。」、「我不認識他（賣鹽順），也沒有見過他。」、「剛才秘密證人有提到是
    賣鹽順帶他過去王牌咖啡去製作筆錄，此事是否真實？）我到現場時，我只有看
    到丁○○，他如何過去，我也不知道。」、「（筆錄製作地點？）是在九如路的
    王牌咖啡店。」、「我當場先製作草稿，我當時是回總部列印後，才拿回來給丁○○蓋章。」、「（本案是否警方與賣鹽順設局？）沒有。」等語（見原審卷第
    一三六頁至第一四四頁）。證人甲○○另於本院前審亦結證稱：「（化名張正雄
    之人，如何自首？）我們這個案子開始就是秘密證人檢舉，我們知道被告二人他
    們要賣毒品，但是因為現場沒有抓到人，後來是透過線民，知道是化名張正雄之
    人要買毒品，我們本來不知道是他要買，是後來問線民，線民才說是他，後來是
    丙○○他們一直辯說他們是要來買，不是要賣，承辦檢察官就要我們看是否可以
    找到化名張正雄之人來作證，當初是他要買毒品，不是要賣的，我們才透過線民
    找到他來作證的。」等語（見本院上重訴卷第九四頁至第九七頁）、證人甲○○
    於本院九十三年二月十八日審理時亦結證稱：「（你們查知綽號露露安之人，有
    毒品交易的訊息，你們單位是否為第一個知道的單位？）由我們保三及屏東調查
    站與線民見面，才得知這樣的情形，當時即向檢察官報告了。」、「（九十一年
    三月十五日丁○○的警訊筆錄為何要在王牌咖啡製作？）丁○○的部分是線民跟
    我說的，丁○○涉嫌的部分不明確，我們也不確定在房間交易毒品的對象就是丁○○，而且當時檢察官認買賣雙方到底是誰不明確，我們就放出風聲，線民就帶
    丁○○來製作筆錄，所以我們就約在王牌咖啡做筆錄。」等語（見本院卷第一一
    一頁、第一一七頁）。另證人即屏東調查站調查員戊○○於本院九十三年二月十
    八日審理時亦結證稱：「線民的部分我們有接觸過，當日我們是接獲線民的訊息
    ，我們才到現場的，之前是其他案件有接觸過，本件是當日才通知我們有人在販
    賣毒品。」等語（參本院卷第一二六頁）。又證人丁○○於原審審理時結證稱：
    「（你是否之前就與警方談好要抓乙○○，所以與警方談好要去買毒品？）不是
    。」等語（見原審卷第一三一頁），又丁○○於本院九十三年三月十七日審理時
    亦結證稱：「（當初你一、二審陳述說，幕後的老闆是保三的人？）我並沒有說
    幕後老闆是保三的人。」等語（見本院卷第一七九頁），可知本件保三總隊第三
    大隊或屏東調查站與證人丁○○事先並無就本件有所謂佈局或設計之安排，雖然
    證人丁○○事後於本院結證稱其並沒有真的要買毒品，是賣鹽順的朋友要他這麼
    做，當天是騙他們要買毒品，並沒有拿錢去等語，惟證人丁○○自身就本件亦涉
    有犯罪，雖有證人保護法之保障，惟有時亦非完全免刑，其之後於原審及本院所
    為之證述，難免有所保留或隱瞞以防入己於罪之情，其心態可想而知。至於本件
    證人即警員甲○○稱係據線民之線報始知本件被告販賣毒品之情形，並透過線民
    找到證人丁○○，此一線民是否即為「賣鹽順」？本院對此曾發函至內政部警政
    署保安警察第三總隊第二大隊，函詢有關關係人「賣鹽順」之真實姓名、住址，
    經該總隊以民國九十三年三月二十九日保三貳警刑字第０九三００一九九九號函
    說明表示查無綽號「賣鹽順」者之相關資料；另經本院函請法務部調查局屏東調
    查站、台灣屏東地方法院檢察署、台灣屏東地方法院，檢送關於綽號「賣鹽順」
    之人所製作檢舉被告乙○○毒品交易案之檢舉筆錄，經各該單位表示，並無綽號
    「賣鹽順」之人製作之檢舉筆錄可資檢送，亦分別有法務部調查局屏東調查站九
    十三年五月二十七日調屏緝字第０九三七００一一七五號函、台灣屏東地方法院
    檢察署九十三年七月五日屏檢昇實九一偵八二九字第一四四四九號函、台灣屏東
    地方法院九十三年七月二十二日屏院高刑節九一重訴八字第０九三００一二二０
    九號函分別附於本院卷足憑，且被告二人及證人丁○○均無法查出綽號「賣鹽順
    」之真實姓名、年籍資料，以供本院傳訊，因此本次最高法院發回意旨以該「賣
    鹽順」究係何人，為釐清案情，即有加以傳訊之必要云云。然本院已盡調查之能
    事，但仍無法從被告或證人丁○○或移送單位處查得該資料，因此本院自無從傳
    訊「賣鹽順」之人加以詰問。又所謂「線民」，礙於現實之考量，警察於發現犯
    罪或協助檢察官偵查犯罪時，時而需要所謂「線民」之協助，始得以順利獲得線
    報消息，因此線民亦為警方辦案是重要之資源之一，倘輕易洩漏其身分資料，非
    惟無線民願意再提供警方犯罪線索，且亦可能危及線民本身之生命安全。因此，
    只有警方辦案於不構成陷害教唆或有何違法不當之情形者，如有助犯罪之偵查，
    當亦在允許之範圍。故而，如前所述，本件業經證人即保三總隊第三大隊刑事組
    警員甲○○及屏東調查站戊○○分別於偵、審中證稱係接獲線報而得知被告等人
    從事販毒而清查電話及車號資料而跟監，並前往富光飯店埋伏，之前並不認識證
    人丁○○（即化名張正雄之人）等語，而證人丁○○業已結證稱其係前往買毒品
    ，縱其間係經由「賣鹽順」居中拉線，更亦顯示被告乙○○、丙○○等人確實原
    有販賣毒品予他人之犯意，始至富光飯店三一五號房與人進行毒品交易，惟經證
    人丁○○挑剔其毒品之成分品質，致交易不成。因此，退而言之，縱或本件所謂
    線民果係「賣鹽順」此人，「賣鹽順」於居間介紹被告乙○○、丙○○與丁○○
    之間之毒品交易，而將線報透漏予警方，本不影響被告乙○○、丙○○販賣毒品
    罪責之成立，又縱或員警於本案有實施誘捕行為，惟至多僅係以「釣魚」之方式
    蒐集犯罪證據，被告等本有販賣毒品海洛因之犯意，並非因警方之教唆始生此犯
    意，換言之，被告等於本案犯行之行為決意，並非因員警之行為而「強制」發生
    ，被告自由決定其意志之空間尚稱甚廣，員警所為行為並未因而嚴重影響被告基
    於人格自由發展權所生之決意及行為自由，衡諸本案偵查行為及被告之權利，並
    無受害或受影響極輕微之程度，警員所為誘捕行為亦尚稱相當，不違比例原則，
    所取得之證據，自難認無證據能力。因此，被告乙○○、丙○○等之選任辯護人
    認本件係警方之陷害教唆云云，於法無據，先此敘明。
三、經查：
（一）前揭自被告乙○○於富光飯店電梯內，因突遇警埋伏逮捕，而匆忙丟棄在旁之
      白色手提袋內所起獲之白色磚塊，經檢察官送請法務部調查局以化學呈色法及
      氣相層析質譜儀分析法鑑定結果，確均係第一級毒品海洛因（淨重一四一五點
      八公克，包裝重二九點二七公克，純度84‧44%，純質淨重一一九五點五０公
      克）無訛，有該局調科壹字第二四０００二０六０號鑑定通知書一紙附卷可憑
      （見八二九號偵查卷第一二八頁），是該扣案之白色磚塊四塊，確屬毒品危害
      防制條例第二條第二項第一款所定之第一級毒品無疑。
（二）證人丁○○於偵查中證述如何透過「賣鹽順」與被告乙○○商定交易毒品時間
      、地點等情，與被告乙○○於調查站及偵訊時所供如何接洽本件交易情節相符
      ；而檢察官於九十一年七月十七日隔別訊問證人黃景篁、丁○○，證人黃景篁
      結證稱：「（你們查獲時被告手上所提袋子是何顏色？裡面裝何東西？）˙˙
      ˙是白色，裡面裝海洛因磚四塊，用紅色紙包住。」，證人丁○○結證稱：「
      （他們用何袋子裝海洛因？）手提袋，海洛因是用紅色紙包著˙˙˙。」等語
      （見同上偵卷第一四頁正面）。衡情證人丁○○倘未參與實際交易，當無從詳
      悉本件交易細節，是其應為被告二人所指毒品交易之對象，甚為明確。因而，
      就本案毒品交易情形即被告二人究係買毒品或賣毒品等情，丁○○具證人適格
      性，殆無疑義。
（三）證人丁○○於偵訊、原審及本院審理時始終結證稱係向被告等人購買毒品等語
      ，而被告乙○○、丙○○則均答以丁○○才是賣毒者等詞，雙方固各執一詞。
      但關於本案毒品買主究係何人？被告乙○○於屏東縣調查站時先供稱：「（詳
      述『順仔』〈即賣鹽順，下同〉仲介你購買該四塊海洛因磚之過程？）‧‧‧
      隔日順仔復向我提及，指稱貨主那邊目前有四塊海洛因磚，提議由吾等二人共
      同買下，每人二塊，平均每塊價錢為六十七萬，並由我代墊全數貨款，而順仔
      禮拜一（九十一年二月四日）時會償還我一半之該購毒款項˙˙˙。」等語（
      見八二九號偵查卷第十四頁），其於偵訊時供稱：「（你為何買那麼多毒品？
      ）除了我自己吸的以外，大部分是朋友蔡正義要的‧‧他是五十一年次、離婚
      了、高雄市人。」、「（有何證據可證明大多數的貨是蔡正義要的？）沒有。
      」、「（買毒品二百多萬何來？）我以我父親房地產向台銀大昌分行貸款，而
      錢在八十九年十一月撥下來的，另外我也有開一家岱奎企業有限公司進出口木
      材，還有在大陸也有生意，湊出來的。」等語（見八二九號偵卷第五十五頁）
      ，嗣於原審審理時又供稱：「（警察查獲當天的錢，你由何處領取？）我的親
      戚，林忠嘉交給我的‧‧‧。」、「（你知否林忠嘉交給你錢的用途？）我知
      道，錢的用途是林忠嘉叫我去買毒品用的。」等語（見原審卷一五三頁、第一
      五四頁），於本院前審亦為大致相同之供述，並舉證人李盛斌為證（見本院上
      重訴字第八四頁、第八五頁、第一０九頁、第一一一頁）。被告乙○○對前開
      毒品海洛因先則於屏東縣調查站供稱係與「賣鹽順」共同買下，而先由其代墊
      全部貨款等語，後於偵查中供稱：除自己吸食外，大部分是蔡正義要的等語，
      於原審及本院前審審理時又改稱林忠嘉叫其去買毒品的，錢也是林忠嘉交的等
      語，且被告乙○○於地院審理時供稱：「林忠嘉有與賣鹽順聯絡過，所以他交
      錢給我。」等語（見原審卷第一五四頁），與其於本院前審所稱：「這是我表
      哥林忠嘉要我去買的，他要做何用，我也不清楚。因為賣鹽順和我表哥不認識
      ，所以後來就是透過我。」等語（見本院上重訴卷第八十六頁），又自相矛盾
      。被告丙○○於偵訊中並稱係因先前欠「賣鹽順」錢，所以他要我將本次買賣
      之款項帶至富光飯店。因此，被告二人對於二百七十萬之鉅款竟無法交待究係
      何來、屬於何人所有，顯不符常情。另被告乙○○起初稱買毒品之款項係交給
      「賣鹽順」，惟於原審審理時又改稱係因怕被搶，所以我將錢交給丙○○。而
      被告丙○○於警訊時起初稱係乙○○與賣鹽順拜託我保管購買毒品之款項；事
      後於偵訊中又稱係因之前有欠「賣鹽順」一點錢，他拜託我帶本次買賣的錢到
      富光飯店，到富光飯店之前與乙○○並無聯絡等語。嗣於九十一年二月七日警
      訊又改稱，「賣鹽順」當日中午到我家交給我二百餘萬，並表示他與朋友買賣
      糾紛，要我幫他送錢到交易處等語。於原審審理時又供稱謂，賣鹽順告訴伊隔
      天早上有一條債務糾紛，要還錢，希望我與乙○○一起過去保護這筆錢等語，
      被告乙○○其本身前後之供述不一且矛盾；亦與被告丙○○於偵訊時供稱：「
      （本次買主是誰？）是賣鹽順要買的。」（見八二九號偵卷第二十五頁）之供
      述不相吻合。被告二人既均自承於毒品交易時在場，初不論其等到場目的為何
      ，其等既已目睹毒品交易實際情況，對於毒品買主自當知之甚詳，為何供述情
  節不一，是其等供稱係屬買方，應非實在。被告乙○○雖辯稱：係為迴護林忠
      嘉，始於調查站應訊及偵訊時作不實陳述等語，但由被告乙○○先後供稱，或
      謂要與其共同買下該毒品之人為「賣鹽順」或「蔡正義」，或謂係「林忠嘉」
      交錢叫其買下該毒品，已見其供述不實，已如前述，況「賣鹽順」、「蔡正義
      」、「林忠嘉」等人，不是不知其真實姓名、年籍（賣鹽順、蔡正義部分），
      就是現已死亡（林忠嘉。見本院前審被告乙○○九十二年七月四日訊問筆錄）
      ，致法院無法查證其所辯買毒之情節為真實，益見係有意隱瞞實情。
（四）又被告丙○○究係於何時、何地，受何人所託帶錢到場？被告丙○○於屏東縣
      調查站供稱：「（‧‧‧查獲你與乙○○、顏建民正在進行毒品交易，其詳情
      為何？）九十一年二月二日中午十二時許「賣鹽順」到我家，他告訴我他要到
      屏東辦事情，為了避免黑吃黑，將用報紙包好的二百餘萬元款項交給我‧‧‧
      我乃搭計程車至高雄市○○區○○路找顏建民‧‧‧。」等語（見八二九號偵
      卷第十八頁正面），於偵訊時供稱：「（你到飯店作何事？）因之前我有欠賣
      鹽順仔一些錢，他拜託我帶本次買賣的錢到富光飯店。」等語（見同上偵卷第
      二十五頁）、「（你進飯店前提的紙袋是什麼？）是賣鹽順在九十一年二月二
      日早上十二點多，在我家樓下，當時只有我們二人在場，拿給我的。」等語（
      見同上偵卷第四十一頁反面），被告丙○○均供稱係於九十一年二月二日中午
      十二時許，「賣鹽順」始委其幫忙並交付金錢，被告乙○○並未在場，且收錢
      後即搭計程車去找姚仁國等語；然其嗣於原審審理時卻改稱：「（案發當天你
      到富光飯店做何事情？）因為案發前一天乙○○有找我，我看到他與賣鹽順在
      一起，當時賣鹽順告訴我他隔天早上有一條債務糾紛，要還錢，希望我與乙○○一起過去保護這筆錢‧‧‧隔天約十點多左右我有打電話給賣鹽順問他不是
      要去屏東，他說還沒有決定時間，他要我問乙○○，之後乙○○就開車過來載
      我過去，當時乙○○就載我帶著兩百多萬元過去‧‧‧」等語，所供前後不一
      ，差異甚大，若其確係無辜牽涉本案，則其對於如何受託帶錢至現場之親身事
      實，因深刻體認，自能前後為同一之陳述，豈有前開反覆之供詞。又，被告乙○○於原審審理時另供稱：「（被告丙○○當天為何會在富光飯店？）是因為
      當天我拿錢交給丙○○，我跟他說有一件債務糾紛，我怕拿錢過去會被搶，所
      以請丙○○與我一起拿錢過去那邊。」等語，核與其於調查站應訊時所供：抵
      達富光飯店樓下等候交易通知時，才發現丙○○、姚仁國亦到場等語（見同上
      偵卷第十四頁反面）、於偵訊時所供稱：但我到飯店又碰到丙○○、姚仁國，
      我覺得很奇怪等語（見同上偵卷第二十六頁正面），與被告丙○○上開供述內
      容，均不相吻合。因此被告乙○○與丙○○二人是否先前即約好，或者係於富
      光飯店偶遇，二人前後及彼此間亦說詞不一。衡情，如被告丙○○所辯係受被
      告乙○○所騙，才幫忙帶錢到場一節屬實，其等就被告丙○○為何到場等情，
      所供自應相同，不致彼此不一；此外，被告二人於原審審理時均供稱：係有債
      務糾紛，怕被搶，才託丙○○帶錢等語，惟依其等供述情節，被告丙○○所攜
      款項本欲交予對方，豈有又怕對方行搶之理，況既係恐遭搶，則共同被告姚仁
      國亦已隨同到場，何不邀其同行上樓，以壯聲勢，反令其獨留樓下。凡此，諸
      多疑點，均難認被告丙○○等係帶錢到場買毒之一方，亦難認被告丙○○對於
      賣毒一事不知情。
（五）倘本件被告乙○○等係買主，並以二百七十萬元之價額買受，其等必對毒品海
      洛因之品質相當在意，而被告乙○○於賣鹽順問其是否要試一下，其僅謂其信
      任賣鹽順，賣鹽順說好就好，此情已有違常情。又被告乙○○並稱本來價格一
      塊係六十七萬，因其見成品不太好，後來殺價降到六十五萬一塊，所以買四塊
      。惟被告乙○○等人若果係買主，並將二百七十萬元交付給所謂之賣主，惟以
      二百七十萬元計算，平均每塊海洛因磚價值係六十七萬五千元，價格反而比原
      本說好之價格六十七萬元更高，因此被告乙○○所稱，因嫌成品不好最後殺價
      到六十五萬元，而卻仍交付二百七十萬元給賣主等情，顯有重大瑕疪。實則如
      證人丁○○於警訊及偵訊中所證述：「結果談了二、三次都沒有交易成功。」
      、「他們二人（乙○○、丙○○）有帶海洛英來給我看，準備要賣六十五萬（
      一塊）。」、「（當初你要去買毒品，你與他們所約定的價格？）就是一塊七
      十萬元。」、「（為何於警訊時供稱一塊六十八萬元、於偵訊時供稱一塊六十
      五萬元？）這是因為一直殺價的結果。」等語（參九十一年偵字八二九號卷第
      一二九頁、一四四頁，地院卷第一二九頁）與實情較為符合。
（六）被告二人於原審審理時復供稱：當日「賣鹽順」有將錢打開予證人張正雄看等
      語，惟被告二人是否確屬買家而有帶錢到場等節，尚非無疑，已如前述，而販
      賣毒品罪行重大，賣毒者甘冒重刑加身之風險，以身試法，所求無非營取暴利
      ，是賣毒者，對於交易之紙鈔，自當詳予檢視，以防作假，倘被告二人前開供
      述為真，衡情證人丁○○（化名張正雄）自應就被告二人所帶紙鈔有所檢視，
      然被告乙○○於原審審理時卻供稱：張正雄沒有點錢等語，被告丙○○於原審
      審理時供稱：不知道張正雄有沒有點鈔，我完全沒看到等語，二人所供明顯不
      一，且均與常理相違；被告二人於原審審理時更供稱：當時買賣未成交，交易
      價額未定，張正雄就叫我們先走等語，則本次交易既未成交，證人丁○○更未
      收取價金，證人丁○○豈有輕易即讓被告等將毒品帶走之理，是被告二人此部
      分供述，亦均不足採。又被告乙○○係單獨駕車至富光飯店，並獨自步入富光
      飯店一情，已據證人即查獲本案之法務部調查局屏東縣調查站調查員戊○○及
      證人甲○○於原審審理時及本院審理時證述甚詳，被告二人供稱「賣鹽順」係
      搭乘被告乙○○車輛到富光飯店，並與被告乙○○同行至富光飯店云云，應屬
      不實，尚不可採。
（七）又證人丁○○如何透過「賣鹽順」與被告等人相約在富光飯店三樓三一五號房
      內交易毒品，被告二人又如何向其推銷毒品，其又如何未予購買等情，迭據證
      人丁○○於警訊、偵訊、原審審理時證述甚詳，證人丁○○於警訊時先證稱：
      「（你是否能就相關案情詳細說明？）‧‧‧在二月一日透過『賣鹽順』打『
      路路安』（指被告乙○○）0000000000、0000000000號
      二支行動聯絡‧‧‧二月二日當天下午我先至屏東市○○路與公園路口之富光
      飯店開了一間房間（三一五號房）等對方來交貨，在下午三點多『賣鹽順』帶
      了『路路安』與另名綽號『鳳梨』（指被告丙○○）之男子進來房間與我交易
      ，我在看了毒品後認為成分不足，因此拒絕該次之交易。後來『路路安』與『
      鳳梨』先離開房間‧‧。」等語（見八二九號偵卷第一二九頁反面）；嗣於偵
      訊時結證稱：「（九十一年二月二日是否有在屏東市○○路與公園路口之富光
      飯店三一五號房內欲與乙○○準備交易毒品海洛因？）是，是他們二人（乙○○、劭立屏）有帶海洛因來給我看‧‧‧。」、「（這次毒品為何沒有交易成
      ？）這次的毒品不是很好。」等語（見同上偵卷第一四四頁反面、第一四五頁
      反面）；於原審審理時結證稱：「（九十一年二月二日當天在屏東市○○路的
      富光飯店的交易情形如何，請詳述之？）我當天與賣鹽順仔一起去富光飯店，
      他們帶四塊的海洛因過去說要給我們試，‧‧‧當時我就說成份不是很純，‧
      ‧‧。」、「（當天綽號『路路安』的乙○○為何會在現場？）當天他們帶海
      洛因進來‧‧‧。」、「（丙○○當時為何會在現場？）當時他們拿海洛因進
      來時，丙○○他們是拿雙獅牌包裝起來的海洛因過來‧‧‧。」等語，所供交
      易毒品情節前後相符，並經當庭指認被告二人即為與其交易毒品之人明確，復
      有前開毒品扣案可資佐證，且被告二人應非本次交易之買家，業如前述，證人
      丁○○於警訊中之證詞，被告之選任辯護人雖主張係審判外之陳述無證據能力
      云云。然證人丁○○於警訊、偵查、原審及本院所述，大致上無甚大差異，只
      是警訊時對於當天毒品交易之來龍去脈交代較為清楚，描述較為詳細，因此之
      後之訊問就未再對此加以重複訊問，而證人丁○○於本院審理時亦結證其警訊
      時所證述之內容屬實（見本院卷第一七五頁），故該警訊筆錄自有證據能力，
      本院自得引用，丁○○之證述自足為被告二人論罪科刑之依據。證人丁○○雖
      於原審審理時稱現場有五人在場等語，然查，證人於警訊、偵訊及原審審理時
      均指稱現場僅有其本人、被告二人及「賣鹽順」等在場，其所稱之第五人，衡
      係記憶模糊，一時口誤所致，尚無從因此即認其前開所言有所不實而不可信；
      證人丁○○於本院九十三年三月十七日審理時雖結證稱：不認識在庭之二個被
      告，因事隔太久了，沒有印象了等語（見本院卷第一七四頁），證人丁○○於
      原審即經當庭指認被告丙○○為其交易對象無誤，其稱被告丙○○為「鳳梨」
      ，或「屏仔」乃屬枝微末節之事，均無礙本案事實之認定。然事發（九十一年
      二月二日）至本院九十三年三月十七日詰問證人丁○○，已相隔二年，且僅見
      過一面，時間又甚短，因此證人丁○○於本院審理時所述對於被告二人已沒印
      象，甚屬正常，與其之前所述難謂不符，又證人丁○○與被告二人素不相識，
      僅因本次交易而偶見面一次，為被告二人及證人丁○○所陳在卷，互核相符。
      至證人丁○○於本院前審及本院審理時另結證稱：我無買毒之意，更未帶錢到
      場，只是受賣鹽順之託去試毒品品質等語，係脫免自身買毒犯行之詞，尚不可
      採，更不足資為有利被告二人之認定。
（八）另證人即承辦員警甲○○於本院前審更結證稱：「（化名張正雄之人如何自首
      ？）我們這個案子開始就是秘密證人檢舉，我們知道被告二人他們要賣毒品，
      但是因為現場沒有抓到人，後來是透過線民，知道是化名張正雄之人要買毒品
      ，我們本來不知道他要買，是後來問線民，線民才說是他，後來是丙○○他們
      一直辯說他們是要來買，不是要賣，承辦檢察官就要我們是否可以找到化名張
      正雄之人來作證，當初是他們要買毒品，不是要賣的，我們才透過線民找到他
      們來作證。」、「˙˙˙我們是跟蹤被告這邊˙˙˙。」、「（當初丙○○、
      乙○○這邊的人，有無被查到現金？）沒有，只有被查到扣案的海洛因。」、
      「（本案究竟是何人要買毒品？）線民說是化名張正雄的人要買的，不是被告
      二人要買的，當初被告他們到的時候，我們有看到他們就是提那個袋子，但是
      後來檢察官勘驗的時候，發現袋子的情形和我們當時查獲的情形差太多了，因
      為那個袋子如果放二百七十幾萬元現金的話，會太滿，而且很重。」等語（見
      本院上重訴卷第九五頁至第九七頁）。益證被告二人係販賣毒品之一方。
（九）姚仁國（冒名顏建民應訊）於屏東縣調查站供稱：「當日你與丙○○前往屏東
      富光飯店時，丙○○手上有無攜帶任何物品？）丙○○手上提有一個白色紙質
      袋。」、「（專案小組所查獲裝有毒品海洛因之白色紙質袋子？內裝毒品為何
      人所有？）就是丙○○所提的紙袋，紙袋內的毒品應為丙○○帶過來的。」等
      語（見八二九號偵卷第二十一頁）、於同日檢察官偵查中供稱：「˙˙˙同時
      警察有說查到四塊海洛因，是用一個白色紙袋裝著，該袋子是丙○○在當天下
      午二點多到我公司找我時就提著的袋子」（見同上偵卷第二十七頁背面）。又
      扣案的袋子就是查獲時被告所提的袋子，就是檢察官勘驗那個袋子，業據證人
      即查獲之員警甲○○於本院前審調查時證述在卷（見本院卷九十二年六月二十
      七日訊問筆錄），並檢送該白色紙袋在案。依經檢察官於九十二年三月十八日
      勘驗二百七十萬六千元用報紙包著放置於該扣案之紙袋之情形，依勘驗照片顯
      示部分露出袋外。雖本院於九十三年四月二十八日審理時，由被告等之選任辯
      護人提供的與一千元面額真鈔長、寬相同，且與每捆十萬元真鈔的厚度相同去
      裁剪相同厚度的白色紙張，把相當於真鈔一百萬元厚度之白色紙張綁成一大捆
      ，有兩大捆各一百萬元真鈔厚度之紙張，另外一捆七十萬元厚度之紙張，總共
      二百七十萬元真鈔厚度紙張，勘驗是否能裝進原扣押在卷之白色紙袋內，經本
      院先將被告之辯護人提供的三捆白色紙張（當作鈔票使用），秤重結果是兩公
      斤重，能夠裝進扣案的白色紙袋內，而且沒有鼓起的現象，紙袋長二十六公分
      、高二十二點八公分、寬十二公分，這兩捆各一百萬元厚度的紙張長十五點九
      公分、寬七公分、厚九點八公分，另外七十萬元厚度的紙張是厚度七公分。將
      三捆白色紙張用報紙包起來以後的尺寸，長二十三點一公分、寬十公分、厚十
      七公分，放進袋子內，高度距離袋口還有五公分的高度，從側面看內容物並無
      突出也無鼓起。（與真鈔二百七十萬元的厚度相同的白色紙張三捆扣案）等情
      ，已經本院當庭勘驗明確，有該勘驗筆錄附於本院卷第二０七頁、第二０八頁
      。然查扣之四塊海洛因磚毛重共一四四五點０七公克，然上開紙鈔之重量為二
      公斤重，何況真鈔之重量更重於一般之白紙，被告等果真是以扣案之白色紙袋
      裝二百七十萬元現鈔，經本院當庭仔細包裝結果雖未露出袋外，但該白色紙袋
      裝海洛因磚或裝鈔票之重量相差有半公斤多，提起來之感覺自有不同，何況被
      告等人既怕被搶，為何不以較大容量之袋子裝之？而以該勉強可裝下二百七十
      萬元現金之扣案白色紙袋裝之，亦有違常理，且與證人甲○○於本院前審所證
      述：當初他們到的時候，我們有看到他們就是提那個袋子，我們是後來檢察官
      勘驗的時候，發現袋子的情形和我們當時查獲的情形差太多了，因為那個袋子
      如果放二百七十幾萬的現金的話，會太滿，而且很重。當時在地院的時候，也
      是因為袋子裝東西的情形有爭議，所以檢察官才有勘驗，但是當天在現場，被
      告他們要進去飯店的時候，所提的同一個袋子看起來是很輕的，我們後來雖然
      沒有就裝現金的情形下去試，但是袋子的情形確實是和我們當時查獲的情形不
      一樣，差很多，因為四塊海洛因是很輕的等情不符。足見被告丙○○所提進入
      富光飯店之紙袋係放置毒品海洛因而非現金二百七十萬元，益證被告二人係賣
      毒之一方而非買毒之一方。
（十）共同被告姚仁國於警、偵訊時，固均否認事先知情本次毒品交易，然其係偕同
      被告二人到場，為其所自承在卷，而被告二人此行目的乃在賣毒予證人丁○○
      ，已如前述，被告二人所為犯行重大，為免遭警查緝，必當妥善規劃，形跡保
      密，衡情無使不知情之第三人任意隨行，以增風險之理，再佐以證人丁○○於
      原審審理時證述：「（當時姚仁國為何會在現場？）其實我也不認識姚仁國，
      我只知道，當天他們當時有兩個人進來，他們下面還有一個人在等，他們是以
      無線電話聯絡，他們只有兩個人拿海洛因進來‧‧‧。」、「（他們如何與下
      面的人聯絡？）他們是以手機聯絡，他們約相隔十分鐘左右聯絡一次，共聯絡
      兩次。」，足見共同被告姚仁國乃在樓下把風之人無疑，其辯稱不知此行目的
      云云，即與常情不合，委不可信，其確參與本案犯行，亦可認定。
（十一）至案發當時在飯店內，既有埋伏之警調人員，為何未將涉案之相關人員丁○○與「賣鹽順」逮捕究辦？經證人甲○○於本院九十三年二月十八日審理時
        結證稱：「我們至富光飯店逮捕姚仁國後，我沒有問一樓服務人員丙○○及
        乙○○上何房間，是到逮捕被告以後，問被告他們的，我們就馬上上三一五
        號房間，當時房門是打開的，但什麼都沒有了，我們沒有就其他房間或樓層
        作搜索。」等語（見本院卷第一一五頁、第一一六頁），證人戊○○於本院
        九十三年二月十八日審理時結證稱：「當時我們逮捕被告後，因我負責大廳
        ，我沒有上去，所以房間之情形我不清楚。」等語（見本院卷第一二四頁）
        ，證人丁○○於原審審理時結證稱：「我們是聽到下面有異聲，賣鹽順就說
        事情有異，我們就從三樓的安全門逃脫到樓下。」等語（見原審卷第一三０
        頁），證人丁○○於本院九十三年三月十七日審理時亦結證稱：「被告二人
        一走出房門，賣鹽順就說警察來了，所以就叫我趕快跑，賣鹽順就拿一個重
        重的袋子走了。」等語（見本院卷第一八０頁），因此當警調人員在富光飯
        店一樓電梯口逮捕被告二人後，從他們二人口中得知交易之房間三一五號房
        ，再到三樓之三一五號房時，因「賣鹽順」與丁○○早已因聽到異聲而從該
        飯店三樓之安全門逃脫到樓下離去，故當場並無逮捕到「賣鹽順」與丁○○
        ，乃當然之事，不足為奇。
（十二）扣案之海洛因四塊合計達一四一五點八公克，數量甚鉅，並分裝完整，外包
        裝上有雙獅圖誌，復註記有「提防假冒、純淨100﹪」之字樣，有照片二張
        附卷可證，顯已經人工提煉完成，而海洛因乃第一級毒品，屬違禁物，政府
        查緝甚嚴，黑市價格甚高，被告二人衡無憑空取得之理，顯係向他人販入所
        得，因被告二人自調查站、偵訊、原審，乃至本院審理時，均矢口否認係到
        場賣毒，致無從明確查明其等所販入毒品來源，爰認定係「於九十一年二月
        二日前之不詳時日，在不詳地點向某不詳姓名之成年人，以不詳之價格」販
        入上開毒品；又被告乙○○、丙○○均無吸用海洛因習慣，分據其等供述在
        卷，且查依卷附同案被告姚仁國之前科資料亦無施用毒品前科，被告乙○○
        於九十一年二月三日檢察官偵查中供稱：買海洛因是自己吃，因其每天都用
        等語（見八二九號偵查卷第二十二頁背面）。但被告二人與同案被告姚仁國
        為警查獲時，經採尿送驗結果，均未檢出嗎啡陽性反應，此有高雄市政府衛
        生局九十一年二月八日檢驗成績書一紙、台灣檢驗科技股份有限公司九十一
        年七月十九日尿液檢驗報告書三紙附卷可憑（見八二九號偵查卷第一三五頁
        、三三Ｏ八號偵卷第十六頁、第十九頁、第二十一頁）。被告等人販入該等
        毒品顯非供已施用所需，至為明顯，而其等販入後，復行轉賣予丁○○牟利
        ，足見其等於販入之初，即有意圖營利之意，是被告等人係為意圖營利而販
        入該等毒品，應可認定。
（十三）綜上所述，足見被告二人所辯，均係卸責之詞，均不足採。本案事證明確，
        被告二人有右揭販賣第一級毒品海洛因犯行，均堪認定。
三、按販賣毒品罪，不以販入之後復行販出為構成要件，祇要以販賣營利為目的，將
    毒品販入或賣出，有一於此，其犯罪即為完成，均不得視為未遂（最高法院二十
    五年非字第一二三號判例可參照）；又按海洛因為毒品危害防制條例第二條第二
    項第一款所規定之第一級毒品。是被告乙○○、丙○○意圖營利，於不詳時日販
    入第一級毒品海洛因後，雖欲再轉賣予丁○○而未得逞，核被告等所為，均係犯
    同條例第四條第一項之販賣第一級毒品既遂罪（起訴書認被告等係犯第四條第五
    項、第一項之販賣第一級毒品未遂罪，惟原審公訴檢察官已於蒞庭執行職務時聲
    明變更起訴法條為第四條第一項販賣第一級毒品既遂罪）。被告乙○○、丙○○
    與共同被告姚仁國就上開犯行，彼此間互有犯意聯絡及行為分擔，均為共同正犯
    。被告乙○○於八十七年間因偽造文書案件，經本院判處有期徒刑二月，於八十
    八年二月二十三日易科罰金執行完畢，有臺灣屏東地方法院檢察署刑案資料查註
    紀錄表及臺灣高等法院被告全國前案紀錄表各一紙在卷可查，其受有期徒刑執行
    完畢後，五年之內再犯有期徒刑以上刑之本罪，為累犯，除法定本刑為死刑或無
    期徒刑部分不得加重外，併科罰金部分應依刑法第四十七條之規定加重其刑。
四、原審以被告二人罪證明確，因予適用毒品危害防制條例第四條第一項、第十八條
    第一項前段、第十九條第一項、刑法第十一條前段、第二十八條、第四十七條、
    第四十二條第三項、第三十七條第一項、現行法規所定貨幣單位折算新台幣條例
    第二條規定，並審酌被告乙○○、丙○○正值青壯，不思循正常途徑獲取財富，
    且無視政府嚴厲查禁毒品之決心及呼籲，竟藉販賣戕害人心之毒品營利，惡性非
    輕，且犯罪後均不知及時悔悟，被告乙○○為本案主嫌，犯罪情節較重，及其等
    犯罪之手段、目的等一切情狀，就被告乙○○部分，量處無期徒刑，併科罰金新
    台幣五百萬元，罰金如易服勞役，以罰金總額與六個月之日數比例折算，被告丙○○部分，量處無期徒刑，且均依法諭知褫奪公權終身；併以扣案之海洛因四塊
    （淨重一四一五點八公克，沾有海洛因殘渣之包裝重二九點二七公克），係第一
    級毒品，應依毒品危害防制條例第十八條第一項前段規定宣告沒收銷燬；而門號
    0000000000號、0000000000號、0000000000號
    行動電話各一支，均係供被告乙○○、丙○○販毒所用之物，已如前述，且各係
    被告乙○○、丙○○所有，分據被告乙○○、丙○○供述在卷，依同條例第十九
    條第一項規定宣告沒收，如全部或一部不能沒收時，追徵其價額。至供被告乙○○、丙○○及共同被告姚仁國犯罪所用之袋子一只（裝上開毒品所用），因查無
    積極證據足認係被告等所有，爰不併為沒收之諭知。又以綽號「賣鹽順」之人雖
    亦參與本次毒品交易，惟其原意乃在協助證人丁○○購毒營利，已如前述，應認
    其係屬證人丁○○之共犯，尚非本案被告乙○○、丙○○之共犯。原判決認事用
    法核無違誤，所處之刑亦稱妥適。被告二人上訴意旨，均仍執前詞，否認犯罪；
    檢察官上訴意旨，則以原審量刑過輕，且被告乙○○應處以極刑，被告丙○○應
    量處無期徒刑，併科罰金新台幣二百五十萬元等為由，指摘原判決不當云云。但
    查，本案毒品尚未流入市面，對於國民之健康尚未造成實害，本院認被告二人均
    處以無期徒刑，被告乙○○部分併科罰金新台幣五百萬元，應已足昭炯戒。綜上
    所述，本件檢察官及被告二人之上訴，均無理由，均應予駁回。
據上論結，應依刑事訴訟法第三百六十八條，判決如主文。
本案經檢察官方娜蓉到庭執行職務。
中      華      民      國    九十三    年      十      月      六      日
                              臺灣高等法院高雄分院刑事第二庭
                                  審判長法官  林正雄
                                        法官  陳啟造
                                    法官  黃壽燕
右正本證明與原本無異。
如不服本判決應於收受本判決後十日內向本院提出上訴書狀，其未述上訴理由者，
並得於提起上訴後十日內向本院補提理由書狀（均須按他造當事人之人數附繕本)「
切勿逕送上級法院」。
                                      書記官  黃一秋
中    華    民    國      九十三      年      十      月       六       日
附錄本判決論罪科刑法條：
毒品危害防制條例第四條第一項：
  製造、運輸、販賣第一級毒品者，處死刑或無期徒刑；處無期徒刑者，得併科新台
  幣一千萬元以下罰金。
